臺灣臺東地方法院民事判決
                                    109年度家繼簡字第1號
原      告  鄭宥湘  
訴訟代理人  傅爾洵律師
被      告  鄭玉霞  
            鄭玉燕  

            鄭美玲  
            鄭英俊  
            王建龍  
兼上五人
訴訟代理人  鄭美惠  
被      告  王俊傑  
上列當事人間請求分割遺產事件，本院於民國110年3月17日言詞
辯論終結，判決如下：
    主  文
兩造繼承被繼承人鄭全勇、鄭潘淑煇所留如附表三「遺產項目」
欄所示之遺產，依如附表三「分割方法」欄所示方式分割。
訴訟費用由兩造按附表二所示應繼分比例負擔。
    事實及理由
壹、程序部分：
    按家事訴訟事件，除本法別有規定者外，準用民事訴訟法之
    規定；言詞辯論期日，當事人之一造不到場者，得依到場當
    事人之聲請，由其一造辯論而為判決，家事事件法第51條、
    民事訴訟法第385條第1項前段分別定有明文。被告王俊傑經
    合法通知，無正當理由未於言詞辯論期日到場，核無民事訴
    訟法第386條各款所列情形之一，依家事事件法第51條準用
    民事訴訟法第385條第1項前段規定，爰依原告之聲請，由其
    一造辯論而為判決。
貳、實體部分：
一、原告主張：被繼承人鄭全勇、鄭潘淑煇為夫妻關係，原告、
    鄭玉霞、鄭玉燕、鄭美玲、鄭美惠及訴外人鄭玉麗為其子女
    ，鄭英俊、王俊傑、王建龍為鄭玉麗之子女。鄭全勇於民國
    109年2月25日死亡，遺有如附表一編號1至5及編號10之遺產
    ，其全體繼承人為配偶鄭潘淑煇、子女即原告、被告鄭玉霞
    、鄭玉燕、鄭美惠、鄭美玲、鄭玉麗共同繼承，每人應繼分
    為7分之1，因長女鄭玉麗於102年4月15日死亡，其應繼分由
    子女王俊傑、鄭英俊、王建龍代位繼承，每人應繼分為21分
    之1；鄭潘淑煇於109年7月23日死亡，遺有附表一編號6至9
    及其自鄭全勇繼承之應繼分之遺產，兩造為全體繼承人，而
    原告、鄭玉霞、鄭玉燕、鄭美惠、鄭美玲應繼分為6分之1，
    王俊傑、鄭英俊、王建龍代位繼承之應繼分為18分之1，又
    鄭潘淑煇繼承自鄭全勇遺產部分之應繼分，再由兩造繼承，
    原告、鄭玉霞、鄭玉燕、鄭美惠、鄭美玲部分，每人應繼分
    各為42分之1，加上其各自繼承自鄭全勇之應繼分各為7分之
    1，計各為6分之1；王俊傑、鄭英俊、王建龍部分，每人應
    繼分各為126分之1，加上其各自繼承自鄭全勇之應繼分各為
    21分之1，計各為18分之1，兩造之應繼分如附表二所示。因
    上開遺產並無不能分割之情形，亦無不分割之約定，惟兩造
    無法達成分割協議，爰依民法第1164條請求分割遺產。並聲
    明：（一）兩造公同共有被繼承人鄭全勇、鄭潘淑煇遺有如
    附表一所示之遺產應予分割，其分割方式如附表一所示。（
    二）訴訟費用由兩造按附表二應繼分比例分擔。
二、被告答辯：
（一）鄭玉霞、鄭玉燕、鄭美惠、鄭美玲、鄭英俊、王建龍：同
      意原告於起訴狀所載之分割方法。
（二）王俊傑：經本院合法通知，未於言詞辯論期日到場，亦未
      提出書狀為任何聲明或陳述。
三、本院之判斷：
（一）按繼承人有數人時，在分割遺產前，各繼承人對於遺產全
      部為公同共有；繼承人得隨時請求分割遺產，但法律另有
      規定或契約另有訂定者，不在此限，民法第1151條、第11
      64條分別定有明文。又公同共有物分割之方法，依民法第
      830條第2項之規定，依分別共有物分割之規定即以原物分
      配或變賣分割為之。將遺產之公同共有關係終止改為分別
      共有關係，性質上亦屬分割遺產方法之一（最高法院82年
      度台上字第748號判決意旨參照）。
（二）被繼承人鄭全勇、鄭潘淑煇分別於109年2月25日、109年7
      月23日死亡，遺有如附表三所示遺產，兩造為被繼承人鄭
      全勇、鄭潘淑煇之法定繼承人，每人之應繼分各如附表二
      所示，且兩造就上開遺產並無不可分割之協議，亦無因法
      律規定不能分割之情形存在之事實，有被繼承人鄭全勇、
      鄭潘淑煇之除戶戶籍謄本、繼承系統表、兩造之戶籍謄本
      、財政部南區國稅局遺產稅免稅證明書、土地登記謄本及
      異動索引、成功鎮農會110年1月27日成鎮農信字第110000
      0345號函暨附件餘額資料、新港區漁會110年1月26日東新
      漁16信字第1100000400號函暨附件餘額資料、勞動部勞工
      保險局110年1月28日保農福字第11013002710號函、中華
      郵政股份有限公司臺東郵局110年1月26日東營字第110950
      0145號函暨附件餘額資料、成功鎮農會110年1月27日成鎮
      農信字第1100000346號函暨附件餘額等資料為證（見本院
      卷第19至63頁、第241至259頁、第265至299頁），且為兩
      造所不爭執，堪信為真實。
（三）至於原告於起訴狀所主張如附表一編號2至9所示存款、債
      權，與卷附成功鎮農會110年1月27日成鎮農信字第110000
      0345號函暨附件餘額資料、新港區漁會110年1月26日東新
      漁16信字第1100000400號函暨附件餘額資料、勞動部勞工
      保險局110年1月28日保農福字第11013002710號函、中華
      郵政股份有限公司臺東郵局110年1月26日東營字第110950
      0145號函暨附件餘額資料、成功鎮農會110年1月27日成鎮
      農信字第1100000346號函暨附件餘額等資料所示金額不符
      部分（見本院卷第265至299頁），經提示上開資料後，兩
      造確認無意見，且同意依上開資料所示金額為準，此有言
      詞辯論筆錄在卷可查（見本院卷第316至318頁），爰將本
      件分割之遺產更正如附表三所示，附此敘明。又原告主張
      如附表三編號1至7所示土地、存款，以將公同共有按應繼
      分比例分割為分別共有之方式分割，或依該比例分配存款
      ，本院審酌其主張消滅公同共有關係而分割成各按應繼分
      之比例為分別共有之分割方案，非惟為兩造即全體繼承人
      所不反對，且經核亦無不適、不宜或違背法律規定之情事
      ，是原告所提之分割方案對全體繼承人並無不利益，應屬
      可採，准將附表三編號1至7所示之土地、存款部分分割為
      分別共有，或依該比例分配存款，爰分割如附表三所示。
（四）至原告雖主張如附表三編號8所示之機車應分由被告鄭美
      惠單獨繼承，惟被告鄭美惠於本院審理時陳稱：除了被告
      王俊傑以外，其餘繼承人都同意由伊單獨繼承該機車等語
      （見本院卷第318頁），是該機車分割由被告鄭美惠單獨
      所有之方案並未得全體繼承人同意，為顧及繼承人全體之
      公平性，該機車仍應按應繼分比例分割為兩造分別共有，
      爰准為分割如附表三編號8所示。
四、末按遺產分割之訴，本質上並無訟爭性，兩造本可互換地位
    。本件原告起訴請求分割遺產雖於法有據，但被告之應訴實
    因訴訟性質所不得不然，且兩造均蒙其利，是本院認本件之
    訴訟費用應由兩造依其分配比例負擔即如附表二所示，始屬
    公允，爰諭知如主文第2項所示。
五、本件為判決之基礎已臻明確，兩造其餘主張、陳述及攻擊防
    禦方法，均與本院前揭判斷不生影響，爰不予一一論述，附
    此敘明。
六、訴訟費用負擔之依據：家事事件法第51條、民事訴訟法第80
    條之1、第85條第1項前段。
中　　華　　民　　國　　110 　年　　3 　　月　　31　　日
                  家事法庭    法  官  朱家寬
以上正本係照原本作成。
如對本判決上訴，須於判決送達後20日內向本院提出上訴狀。如
委任律師提起上訴者，應一併繳納上訴審裁判費。
中　　華　　民　　國　　110 　年　　3 　　月　　31　　日
                              書記官  林慧芬
附表一
編號 遺產項目 遺產數額或權利範圍（新臺幣） 分割方法   1 臺東縣○○鎮○○段000號土地 權利範圍：全部 兩造應按附表二之應繼分比例分割。   2 鄭全勇之成功鎮農會存款（帳號：00000000000000號） 49,421元及孳息    3 鄭全勇之成功鎮農會存款（帳號：OOOOOOOO號） 900,000元及孳息    4 鄭全勇之新港區漁會存款（帳號：00000000000000號） 23,369元及孳息    5 鄭全勇未領之老農漁金 7,550元及孳息    6 鄭潘淑煇之中華郵政存款（帳號：00000000000000號） 876元及孳息    7 鄭潘淑煇之成功鎮農會存款（帳號：00000000000000號） 50,257元及孳息    8 鄭潘淑煇之成功鎮農會存款（帳號：00000000000000號） 24,674元及孳息    9 鄭潘淑煇之應收債權（敬老年金） 3,772元及孳息   10 鄭全勇所有之重型機車一輛（車號：000-000） 全部 由鄭美惠單獨繼承 
附表二
編號 繼承人 應繼分比例  1 鄭宥湘 六分之一  2 鄭玉霞 六分之一  3 鄭玉燕 六分之一  4 鄭美惠 六分之一  5 鄭美玲 六分之一  6 王俊傑 十八分之一  7 鄭英俊 十八分之一  8 王建龍 十八分之一 
附表三
編號 遺產項目 遺產數額或權利範圍（新臺幣） 分割方法   1 臺東縣○○鎮○○段000號土地 權利範圍：全部 由兩造依附表二所示應繼分比例分割為分別共有   2 鄭全勇之成功鎮農會存款（帳號：00000000000000號） 50,953.8元及孳息 按附表二所示應繼分比例分配   3 鄭全勇之成功鎮農會存款（帳號：OOOOOOOO號） 900,000元及孳息 同上   4 鄭全勇之新港區漁會存款（帳號：00000000000000號） 100元及孳息 同上   5 鄭潘淑煇之中華郵政存款（帳號：00000000000000號） 934元及孳息 同上   6 鄭潘淑煇之成功鎮農會存款（帳號：00000000000000號） 260元及孳息 同上   7 鄭潘淑煇之成功鎮農會存款（帳號：00000000000000號） 675元及孳息 同上   8 鄭全勇所有之重型機車一輛（車號：000-000） 全部 由兩造依附表二所示應繼分比例分割為分別共有